【裁判字號】    98,上訴,1773
【裁判日期】    980527
【裁判案由】    毒品危害防制條例
【裁判全文】
臺灣高等法院刑事判決                98年度上訴字第1773號
上  訴  人  臺灣士林地方法院檢察署檢察官
被      告  乙○○
                    樓
                    另案於臺灣臺北監獄執行中
指定辯護人  本院公設辯護人李廣澤
被      告  甲○○
                    另案於臺灣臺北監獄執行中
選任辯護人  沙  洪律師
上列上訴人因被告違反毒品危害防制條例案件，不服臺灣士林地
方法院95年度訴字第1261號、96年度訴字第1205號，中華民國98
年3月13日第一審判決（起訴案號：臺灣士林地方法院檢察署95
年度偵字第10130號，追加起訴案號：同署96年度偵字第13548號
），提起上訴，本院判決如下：
    主  文
上訴駁回。
    理  由
壹、程序方面：
一、證人丙○○警詢筆錄證據能力部分：
    證人丙○○之警詢筆錄雖係審判外陳述，惟其業經臺灣士林
    地方法院傳喚均未到庭，本院審酌證人丙○○警詢所述距案
    發時間較近，記憶猶新，證人丙○○單獨面對司法警察（官
    ）所為之陳述，程度上較少會受到強暴、脅迫、詐欺、利誘
    或收買等外力之影響，其陳述較趨於真實，且無證據足資證
    明有何違法取證之情事，應具有較可信之特別情況，並為證
    明本案犯罪事實存否所必要者，依刑事訴訟法第159之3第3
    款規定，應認有證據能力。
二、證人丁○○警詢筆錄、未經具結之偵訊筆錄及證人丙○○未
    經具結之偵訊筆錄證據能力部分：
    證人丁○○於警詢中所為陳述，及證人丙○○、丁○○於95
    年8月12日檢察官訊問時未經具結所為陳述，均為被告以外
    之人於審判外之陳述，屬傳聞證據，本院審酌該陳述作成之
    狀況，並考量證人丁○○於原審審理時業經傳喚到庭具結作
    證，且經檢、辯雙方為交互詰問，而證人丁○○於檢察官訊
    問時均已具結作證，是證人丁○○於警詢、檢察官訊問時未
    具結所為之陳述，尚非證明犯罪事實之存否所不可或缺，自
    與刑事訴訟法第159條之2或第159條之3所定情形不相符合，
    復查無其他得例外取得證據能力之法律依據，該項證據方法
    應予排除，不得作為本案證明被告等有罪之依據，而無證據
    能力。又證人丙○○於前開偵查中未經具結之證詞，若要引
    為證明被告所涉犯罪事實之證據，則依刑事訴訟法第158 條
    之3規定應具結作證，否則不得作為證據，因此證人丙○○
    偵查中所為本案被告之證述，屬依法應具結而未具結之證言
    ，揆諸前揭說明，亦無證據能力。
三、除以上被告、檢察官所爭執之證據能力外，以下所引之證據
    ，經本院當庭提示，於檢察官、被告與其辯護人均無意見，
    且未於言詞辯論終結前聲明異議，本院審酌該等證據作成之
    情況，認為適於為本件認定事實之依據，依刑事訴訟法第15
    9條之5第2項規定，應具有證據能力，該得採為證據。
貳、實體部分：
一、公訴意旨略以：被告乙○○（綽號「龜昌」）前因違反毒品
    危害防制條例案件，於民國92年2月20日經臺灣士林地方法
    院判處有期徒刑7月確定，嗣於92年12月12日執行完畢，詎
    不知悔改，與甲○○（綽號「瑋瑋」或「酥餅」）意圖營利
    ，基於販賣第2級毒品安非他命之共同犯意聯絡，自真實姓
    名年籍不詳之成年男子處購入安非他命後，除供己施用外（
    乙○○、甲○○所涉施用毒品部分另案偵辦），並對外販賣
    牟利，利用乙○○申請使用之0000000000、0000000000號兩
    支行動電話門號為交易聯絡工具，由乙○○與甲○○接聽購
    買者打來之電話，談妥數量、價格及交易時地後，進行分裝
    ，再由甲○○負責交貨。嗣於95年7月間，在台北縣汐止市
    ○○街69號8樓乙○○住處，先後2次皆以2,000元之價格販
    賣安非他命0.3公克予丙○○；復於95年7月間，在上開乙○○住處，先後5次皆以2,000元之價格販賣安非他命0.3公克
    予丁○○。迨於95年8月11日凌晨1時30分許，經警持搜索票
    前往上開乙○○住處搜索，在乙○○皮包內及房內扣得安非
    他命6包（共計毛重2.98公克）、分裝匙2支、吸食器1組、
    電子磅秤1台、帳冊1本、現金6萬7000元、行動電話2支 (門
    號0000000000號、0000000000號)，及在甲○○房內扣得安
    非他命2包（共計毛重0.6公克）、殘渣袋1個、玻璃球3個、
    塑膠軟管。因認被告乙○○、甲○○上開所為涉犯毒品危害
    防制條例第4條第2項之販賣第二級毒品予丙○○、丁○○罪
    嫌（原審其餘部分未具上訴，均已確定）。
二、按犯罪事實應依證據認定之，無證據不得認定犯罪事實。被
    告之自白，不得作為有罪判決之唯一證據，仍應調查其他必
    要之證據，以察其是否與事實相符。不能證明被告犯罪者，
    應諭知無罪之判決。刑事訴訟法第154條第2項、第156條第2
    項、第301條第1項分別定有明文。又按事實之認定，應憑證
    據，如未能發現相當證據，或證據不足以證明，自不能以推
    測或擬制之方法，以為裁判基礎；且認定犯罪事實所憑之證
    據，雖不以直接證據為限，間接證據亦包括在內；然而無論
    直接或間接證據，其為訴訟上之證明，須於通常一般之人均
    不致有所懷疑，而得確信其為真實之程度者，始得據為有罪
    之認定，倘其證明尚未達到此一程度，而有合理之懷疑存在
    時，即無從為有罪之認定，最高法院著有40年台上字第86號
    、76年台上字第4986號判例要旨可參。況刑事訴訟法第161
    條第1項亦規定，檢察官就被告犯罪事實，應負舉證責任，
    並指出證明之方法，是檢察官對於起訴之犯罪事實，應負提
    出證據及說服之實質舉證責任，倘其所提出之證據，不足為
    被告有罪之積極證明，或其指出證明之方法，無從說服法院
    以形成被告有罪之心證，基於無罪推定之原則，自應為被告
    無罪判決之諭知（最高法院92年台上字第128號判例要旨參
    照）。
三、次按施用毒品者，其所稱向某人購買之供述，須補強證據以
    擔保其供述之真實性。良以施用毒品者其供述之憑信性本不
    及於一般人，況施用毒品者其供出來源，因而破獲者，法律
    復規定得減輕其刑，其有為偵查機關誘導、或為邀輕典而為
    不實之陳述之可能，其供述之真實性自有合理之懷疑。而茲
    所謂補強證據，指其他有關證明施用毒品者之關於毒品交易
    之供述真實性之相關證據而言，必須與施用毒品者關於毒品
    交易之供述，具有相當程度之關連性，而足使一般人對施用
    毒品者關於毒品交易之供述，並無合理之懷疑存在，而得確
    信其為真實，始足當之（最高法院94年度台上字第2033號判
    決意旨參照）。又關於施用毒品者其所稱向某人購買毒品之
    供述，必須補強證據佐證，係指毒品購買者之供述縱使並無
    瑕疵，仍須補強證據佐證而言，以擔保其供述之真實性。若
    毒品購買者之供述證據，本身已有重大瑕疵，依嚴格證明之
    法則，苟已無法憑為犯罪事實之認定時，自無再論補強證據
    之必要，其理甚明（最高法院95年度台上字第6850號判決參
    照）。
四、公訴意旨認被告乙○○與甲○○涉有前揭上訴範圍之毒品危
    害防制條例第4條第2項之販賣安非他命犯行，無非以被告乙○○、甲○○於警詢、偵訊中之供述；證人丙○○、丁○○
    於警詢及偵訊之證述；被告乙○○使用0000000000、000000
    0000號行動電話門號監聽譯文，及扣案安非他命8包、分裝
    匙2支、吸食器1組、電子磅秤1台、帳冊1本、現金67000元
    ；卷附搜索現場照片、毒品初步鑑驗報告單等為其主要論據
    。
五、訊據被告乙○○固坦認與證人丙○○、丁○○認識，且其使
    用0000000000、0000000000號行動電話門號之事實，惟堅決
    否認有何上訴所指販賣安非他命之犯行，辯稱：伊沒有販賣
    第二級毒品給丁○○，有與證人丙○○一起合資去購買毒品
    兩次等語。被告甲○○雖供承伊於上揭時間，為警在被告乙○○上址住處查獲，並經扣得伊所有之安非他命2包、殘渣
    袋1個、玻璃球3個、塑膠軟管1條等物等情，惟堅決否認有
    何公訴意旨所指之販賣安非他命犯行，辯稱：伊不認識丁○○、丙○○，也沒有拿過毒品給丁○○等語。
六、經查：
  (一)按證人丁○○於95年9月6日檢察官訊問時具結證稱：伊施用
    的安非他命是跟綽號「狗熊」的人拿的，雖警詢筆錄是伊本
    於自己的意願說出來，但伊在警察局當時因頭腦不清楚，所
    以在警察局說伊向龜昌（被告乙○○）購買過5次毒品及龜
    昌有叫他小弟甲○○拿過毒品給伊2次的講法講錯了等語（
    95年度偵字第10130號偵查卷第157頁、第158頁），而其於
    原審審理時則先稱：伊未向被告乙○○拿過安非他命，而有
    向「狗熊」拿過第二級毒品安非他命，伊於警詢所述不實在
    等語，後又改稱：伊當時與被告乙○○想到就聯絡，都是為
    了要他請伊吃毒品而聯絡，伊與被告乙○○認識期間，前前
    後後要被告乙○○請伊吃毒品2至3次，每次的數量為0.2 公
    克。被告乙○○會請伊用，但他也會賣給伊，於95年7月間
    ，有向被告乙○○購買5次毒品，有3次是在汐止網咖購買毒
    品。另伊於95年8月9日向被告乙○○購買2000元的安非他命
    ，伊應該是總共向被告乙○○購買毒品6次等語（原審卷第
    317頁、第318頁、第322頁、第323頁、第331頁、第332頁）
    。足見證人丁○○之陳述，前後明顯反覆不同，且就購買之
    次數、地點等交易重要之事項既不相符，又未能明確證述，
    顯見其證詞存有重大之瑕疵，自難據此證詞逕為被告2人不
    利之認定。
  (二)次按證人丙○○雖於警詢證述向被告乙○○購買安非他命2
    次，價錢是2000元，重量是0.3公克，是到被告乙○○住處
    購買等語（同上偵查卷第31頁），然證人丙○○於95年8 月
    12日檢察官訊問時則改證稱：伊曾經跟被告乙○○說過要買
    安非他命，他替伊去向別人調，1次在95年7月初，1次在7月
    底，每次都是1小包，量都很少，7月初他在汐止的網咖交給
    伊，另1次是去保一街住處，伊都是打被告乙○○的行動電
    話0000000000號等語（同上偵查卷第134頁，而證人丙○○
    於偵訊時未經具結之證述，就被告犯行之認定雖無證據能力
    ，惟傳聞法則之定義，本為禁止以傳聞用作證明該傳聞自身
    為真之證據，如傳聞作為彈劾證據時，則不受傳聞法則之限
    制，是以證人丙○○偵查中未經具結而無證據能力之證詞，
    彈劾證據即警詢證詞之真實性，尚與傳聞法則無違，附此敘
    明），堪認證人丙○○關於是否向被告乙○○購買安非他命
    及交付地點之陳述，前後歧異，難謂無瑕疵，則其於警詢中
    證述之真實性即有可疑，自難徒憑證人丙○○於警詢有瑕疵
    之指訴遽為被告不利之認定。
  (三)又按檢察官上訴書所舉被告乙○○與丙○○、丁○○間之行
    動電話通訊監察譯文內容，其記載之通訊監察時間均係於95
    年8月間，與檢察官之起訴書係起訴被告乙○○、甲○○於
    95年7月間，販賣安非他命予丙○○、丁○○，兩者時間已
    不相符合，且觀其通訊監察譯文之內容，雖見疑似討論購買
    毒品之談話，但未見提及如何販賣毒品之種類、數量及是否
    交易等重要事項。復查無其他與公訴意旨相符之通話內容，
    自難以前揭通訊監察譯文，推定被告乙○○、甲○○曾於95
    年7月間，販賣安非他命予丙○○2次及丁○○5次之犯行。
  (四)再按，本案於95年8月11日凌晨0時30分許，經警持原審法院
    所核發之搜索票前往上址被告乙○○住處執行搜索，而在被
    告乙○○皮包內及房內扣得甲基安非他命6包，及被告乙○○所有之吸食器1組、現金61000元、帳冊1本、NOKIA廠牌行
    動電話（門號0000000000）1支；另在被告甲○○當時所處
    房內扣得其所有之甲基安非他命2包、殘渣袋1個、玻璃球3
    個、塑膠軟管1條等物，此固據被告乙○○、甲○○於警詢
    、偵訊時供承在卷，然其中1.扣案之顆粒8包，經送憲兵司
    令部刑事鑑識中心鑑定結果，顆粒中檢出甲基安非他命成分
    ，送驗顆粒8包淨重2.1365克，取樣0.022克（已鑑析用罄）
    ，餘2.1143克（淨重）及分裝袋，有該中心96年11月1日安
    鑑字第0960001683號鑑定書1份附卷可考，足見扣案之8包顆
    粒確係甲基安非他命無訛，然前開毒品、鑑定書僅能證明被
    告乙○○、甲○○持有甲基安非他命之事實，惟被告2人亦
    坦承有施用第二級毒品之情形，且其等遭查獲時之尿水送驗
    均呈安非他命類陽性反應，此有台灣檢驗科技股份有限公司
    濫用藥物尿液檢驗報告2份附卷可參，堪認被告2人確有施用
    毒品之犯行。又徵之被告2人持有之甲基安非他命8包，合計
    淨重僅達2.1365公克，數量非鉅，尚難認非一般施用毒品之
    人所可能持有之量。2.上開扣案之吸食器1組、現金61000元
    、帳冊1本、NOKIA 廠牌行動電話（門號0000000000）1支，
    及殘渣袋1個、玻璃球3個、塑膠軟管1條等物，雖分別為被
    告乙○○、甲○○所有，然一般施用毒品之人持有吸食器、
    殘渣袋、玻璃球、塑膠軟管等物品應屬平常，是持有上開扣
    案物品之事實，顯然亦無從以之認定被告2人有前揭部分販
    賣第二級毒品之犯行。3.扣案所謂「帳冊」所示：「胖-170
    00、杰-27000、賓-11000、朱-7000、華-15000、豆+20000
    」等內容，被告乙○○既辯稱係電腦線上遊戲各玩家之積點
    ，則依各該人別簡稱、數字記載所代表之意義，如何與被告
    乙○○等人販賣安非他命之帳冊資料有所關聯，亦無證據足
    資證明，自難據為被告2人不利之認定。
  (五)綜上，檢察官上訴認被告2人販賣安非他命予丙○○、丁○○犯行之證據，顯未達於通常一般人均不致有所懷疑，而得
    確信其為真實之程度。此外，復查無其他積極證據，足資證
    明被告乙○○、甲○○確有公訴人上訴所指之販賣安非他命
    予丙○○、丁○○之犯行。揆諸前揭說明，自難單憑證人有
    瑕疵之證述，而為被告有罪之認定，自應為被告2人無罪之
    諭知。
七、原審本同上之見解，以不能證明被告2人有上訴人所指販賣
    安非他命予丙○○及丁○○之犯行，而為被告2人此部分無
    罪之諭知，其認事用法，俱無違誤。檢察官上訴意旨仍執陳
    詞，認被告2人有上訴所指販賣安非他命之犯行，指摘原判
    決不當，不能認為有理由，應予駁回。
據上論斷，應依刑事訴訟法第368條，判決如主文。
本案經檢察官郭啟東到庭執行職務。
中    華    民    國    98    年    5    月  27      日
                  刑事第八庭  審判長法  官  鄭文肅
                                    法  官  蔡光治
                                    法  官  劉嶽承
以上正本證明與原本無異。
如不服本判決，應於收受送達後10日內向本院提出上訴書狀，其
未敘述上訴之理由者並得於提起上訴後10日內向本院補提理由書
（均須按他造當事人之人數附繕本）「切勿逕送上級法院」。
                                    書記官  何仁崴
中    華    民    國    98    年    5     月    27    日


司法院資訊處製作；財團法人民間司法改革基金會備份。
